臺灣臺南地方法院刑事判決
111年度訴字第955號
公  訴  人  臺灣臺南地方檢察署檢察官
被      告  洪志宗



選任辯護人  蘇文奕律師
上列被告因違反毒品危害防制條例案件，經檢察官提起公訴（11
1年度偵字第13831號），本院判決如下：
    主  文
洪志宗販賣第二級毒品，處有期徒刑伍年陸月。
未扣案販賣毒品所得新臺幣貳萬元沒收，於全部或一部不能沒收
或不宜執行沒收時，追徵其價額。
    事  實
一、洪志宗（LINE暱稱：離鄉背井）明知甲基安非他命係毒品危
    害防制條例第2條第2項第2款所列管之第二級毒品，非經許
    可，不得持有、販賣，其竟基於販賣第二級毒品營利之犯意
    ，先使用LINE通訊軟體與廖○○（LINE暱稱：走出傷痛，才是
    勇敢）談妥以新臺幣（下同）2萬9000元之價格販售第二級
    毒品甲基安非他命半台（含袋重約15公克）之買賣合意後，
    即相約於民國109年10月28日13時許，在雲林縣○○鎮○○街00
    號之「○○宮」廟前交易，到場後廖○○因現金不足，僅先交付
    現金2萬元予洪志宗，而洪志宗則交付第二級毒品甲基安非
    他命1小包予廖○○。嗣因廖○○另涉販賣毒品案件遭查獲後，
    向警提出告發而循線查獲上情。
二、案經廖○○告發後，經臺灣雲林地方檢察署陳請臺灣高等檢察
    署臺南檢察分署檢察長移轉臺灣臺南地方檢察署檢察官偵查
    起訴。
    理  由
一、本判決以下所引用之具傳聞性質之證據，檢察官、被告及其
    選任辯護人於準備程序中均同意有證據能力，且於本案言詞
    辯論終結前，亦未爭執其證據能力，本院審酌前開證據之作
    成或取得之狀況，並無非法或不當取證之情事，且經本院於
    審判期日就上開證據依法進行調查、辯論，依刑事訴訟法第
    159條之5規定，認均具有證據能力。
二、訊據被告對上開事實均坦承不諱，被告之自白核與證人廖○○於警詢及偵訊中之證述相符，復有卷附LINE通訊軟體通訊紀錄翻拍照片可佐，堪信被告有關販賣第二級毒品甲基安非他命給廖○○1次之自白與事實相符。按毒品危害防制條例所規定之販賣毒品罪，雖未明示「營利之意圖」為其犯罪構成要件，然「販賣」一語，在文義解釋上當然已寓含有買賤賣貴，而從中取利之意思存在。且被告自承此次販賣第二級毒品甲基安非他命給證人廖○○，可以賺取1,000元之獲利，足見被告販賣甲基安非他命時，可從中獲得金錢，其確有販賣第二級毒品甲基安非他命牟利之意圖，足堪認定。
三、論罪科刑：
  ㈠核被告所為，係犯毒品危害防制條例第4條第2項販賣第二級
    毒品罪。其販賣前持有第二級毒品之低度行為，為其販賣之
    高度行為所吸收，不另論罪。
  ㈡按「犯第四條至第八條之罪於偵查及審判中均自白者，減輕
    其刑」，毒品危害防制條例第17條第2項定有明文。被告所
    犯上開違反毒品危害防制條例第4條第2項販賣第二級毒品罪
    ，被告於偵查及審理中均坦承犯行，爰依同條例第17條第2
    項規定減輕其刑。
  ㈢按刑法第59條所規定之酌量減輕其刑，係裁判上之減輕，必
    以犯罪之情狀可憫恕，認為宣告法定最低度之刑猶嫌過重者
    ，始有其適用。如別有法定減輕之事由，應先依法定減輕事
    由減輕其刑後，科以最低刑度，猶嫌過重時，始得為之（最
    高法院99年度臺上字第5999號判決參照）。次按毒品危害防
    制條例第4條第2項規定之販賣第二級毒品罪，其法定本刑為
    無期徒刑或10年以上有期徒刑，然同為販賣第二級毒品之人
    ，其原因動機不一，犯罪情節未必盡同，或有大盤毒梟者，
    亦有中、小盤之分，甚或僅止於吸毒者友儕間為求互通有無
    之有償轉讓者亦有之，其販賣行為所造成危害社會之程度自
    屬有異，法律科處此類犯罪，所設之法定最低本刑卻同為無
    期徒刑，不可謂不重，若不分犯罪情節輕重，概處以上開法
    定刑，難免輕重失衡。查本件被告販賣第二級毒品之情，其
    販賣毒品對象雖僅有證人廖○○1人、次數為1次，然其販賣之
    數量為半錢，雖與大盤、中盤動輒上公斤或上百萬元者確實
    有別，然從被告辯護人所提出被告另案經臺灣雲林地方法院
    判決同時期之販賣第二級毒品犯行，其所販賣的數量及價金
    都是2-3萬元，顯非一般施用毒品者間互通有無或小額販賣
    者之情，且其販賣第二級毒品之犯行，法定本刑為無期徒刑
    或10年以上有期徒刑，然經依毒品危害防制條例第17條第2
    項規定減輕其刑後，法定最低度刑僅為5年以上之有期徒刑
    ，衡諸其販賣第二級毒品甲基安非他命之數量以及為國民健
    康所造成之傷害以及對社會風氣之影響，實難認為尚有情輕
    法重之情事，不宜再引用刑法第59條規定酌量減輕其刑，故
    其辯護人此部分主張，洵非可採。
  ㈣爰審酌被告前有強盜、偽造文書、數次販賣及施用毒品等案
    件經法院判決處刑及入監執行之紀錄，此有臺灣高等法院被
    告前案紀錄表在卷可按，其素行不佳；又明知甲基安非他命
    為第二級毒品，且為毒品危害防制條例明文嚴禁持有及販賣
    之違禁物，詎其不僅自身沾染毒品惡習，更不知警惕，竟基
    於販賣第二級毒品以營利之犯意，無視國家刑罰禁令，鋌而
    走險，販賣足以嚴重侵害人體身心健康之第二級毒品予證人
    廖○○，顯見其守法意識薄弱，所為已然助長毒品氾濫，對他
    人身體健康及社會治安之危害程度非輕，誠值非難；惟念及
    被告坦承本案全部犯行，堪認尚有面對錯誤之勇氣，犯後態
    度尚可；再審酌被告洪志宗本案販賣第二級毒品之對象僅廖
    ○○1人，實際獲取之不法利益2萬元（詳後述犯罪所得沒收部
    分之說明）等情節；兼衡被告洪志宗自陳為國中肄業之智識
    程度，先前曾在雲林縣麥寮六輕工業區擔任外包商，獨自在
    外租屋等一切情狀，量處如主文所示之刑。
  ㈤沒收：按「犯罪所得，屬於犯罪行為人者，沒收之」，刑法
    第38條之1第1項著有明文。被告販賣第二級毒品之價金，總
    金額固為29,000元，然因證人廖○○交易當天現金不足，只先
    給被告20,000元，被告辯稱未實際取得全部價金，而是讓證
    人廖○○賒欠9,000元，核與證人廖○○於偵訊中證述相符。就
    此部分被告既未實際取得販賣毒品之價金，即不得計入被告
    販賣毒品所得之中。從而，本件被告販賣第二級毒品所得應
    為20,000元，雖未扣案，然係屬被告犯本件販賣毒品犯行之
    犯罪所得，本自應依刑法第38條之1第1項、第3項規定宣告
    沒收，於全部或一部不能沒收或不宜執行沒收時，追徵其價
    額。 
據上論斷，應依刑事訴訟法第299條第1項前段、毒品危害防制條
例第4條第2項、第17條第2項，刑法第11條前段、第38條之1第1
項、第3項，判決如主文。
本案經檢察官黃銘瑩提起公訴，檢察官蔡宜玲到庭執行職務。
中　　華　　民　　國   111    年    12    月    16    日
                    刑事第六庭  審判長法  官  陳振謙

                                      法  官  茆怡文

                                      法  官  鄭銘仁
以上正本證明與原本無異。
如不服本判決應於收受本判後20日內向本院提出上訴書狀，並應
敘述具體理由。其未敘述上訴理由者，應於上訴期間屆滿後20日
內向本院補提理由書狀（均須按他造當事人之人數附繕本）「切
勿逕送上級法院」。
                                      書記官  陳姝妤
中　　華　　民　　國　　111 　年　　12　　月　　21　　日
附錄本案論罪科刑法條：
毒品危害防制條例第4條
製造、運輸、販賣第一級毒品者，處死刑或無期徒刑；處無期徒
刑者，得併科新臺幣 2 千萬元以下罰金。
製造、運輸、販賣第二級毒品者，處無期徒刑或 7 年以上有期
徒刑，得併科新臺幣 1 千萬元以下罰金。
製造、運輸、販賣第三級毒品者，處 7 年以上有期徒刑，得併
科新臺幣 7 百萬元以下罰金。
製造、運輸、販賣第四級毒品者，處 5 年以上 12 年以下有期
徒刑，得併科新臺幣 3 百萬元以下罰金。
製造、運輸、販賣專供製造或施用毒品之器具者，處 1 年以上
7 年以下有期徒刑，得併科新臺幣 1 百萬元以下罰金。
前五項之未遂犯罰之。